【裁判字號】    98,簡,259
【裁判日期】    990129
【裁判案由】    消防法
【裁判全文】
高雄高等行政法院簡易判決
                                       98年度簡字第259號
原      告  甲○○
被      告  屏東縣政府
代  表  人  乙○○  縣長
訴訟代理人  戊○○
            丙○○
            丁○○
上列當事人間消防法事件，原告不服內政部中華民國98年10月28
日台內訴字第0980175974號訴願決定，提起行政訴訟，本院判決
如下：
    主  文
原告之訴駁回。
訴訟費用由原告負擔。
    事實及理由
一、事實概要︰
    緣原告為屏東縣潮州鎮○○里○○路12號婦友液化氣行之管
    理權人，民國98年3月24日內政部消防署（下稱消防署）稽
    查人員會同被告所屬消防局第二大隊潮州分隊（下稱潮州分
    隊）前往上址婦友液化氣行實施查驗，發現該場所儲放已灌
    液化石油氣之50公斤桶裝2具、16公斤桶裝3具、10公斤桶裝
    2具及4公斤桶裝1具，合計172公斤，超過法定儲存量，潮州
    分隊乃開立編號0000000號舉發違反消防法案件通知單予以
    舉發。被告審認原告業已違反公共危險物品及可燃性高壓氣
    體設置標準暨安全管理辦法（下稱安全管理辦法）第73條、
    第75條及消防法第42條規定，乃以98年4月20日屏府消預字
    第0980001891號裁處書處原告新臺幣（下同）3萬元罰鍰。
    嗣原告於98年3月30日以上揭4公斤桶裝液化石油氣1具，屬
    客戶所有為由，提出違反消防法案件意見陳述書，經被告審
    認該部分有理由，但扣除該4公斤逾期鋼瓶，實際總儲氣量
    為168公斤，仍違反安全管理辦法第73條規定，乃以98年6月
    22日屏府消預字第0980001992號函，撤銷98年4月20日屏府
    消預字第0980001891號裁處書之處分，並針對原告其他違規
    事實，以98年8月13日屏府消預字第0980002079號裁處書處
    原告2萬元罰鍰。原告仍表不服，提起訴願，亦遭決定駁回
    ，遂提起本件行政訴訟。
二、本件原告主張︰
    潮州分隊成員共計5人，於98年3月24日下午2時10分左右，
    至原告所經營之婦友液化氣行實施消防安全檢查；未當面開
    具舉發通知單交付予原告，且出示有關執行職務之證明文件
    或顯示足資辨別之標誌，並告知其所違反之法規，拍照後即
    離開。復於當日下午4時30分後，返回婦友液化氣行要求原
    告簽收舉發通知單。因其舉發內容與事實不符，原告拒簽。
    被告顯違反行政罰法第33條「行政機關執行職務之人員，應
    向行為人出示有關執行職務之證明文件或顯示足資辨別之標
    誌，並告知其所違反之法規」之規定。且被告在開立舉發單
    時，並未附上所拍得之照片以為證據，並在舉發單中敘述原
    告瓦斯總重量為172公斤，應於當時提出有力之證據，證明
    原告有違反消防法之事實。是被告所開立之舉發單，內容有
    欠明確，有違反行政程序法第5條之規定。又被告檢查原告
    液化氣行時所測得數據，除4公斤之小瓶瓦斯桶外，其餘皆
    以目測得知，而被告拍得之照片無日期之顯示，佐證資料欠
    週詳。又潮洲分隊就婦友液化氣行檢查次數頻率之密集，幾
    乎是以該行為主要檢查對象，彷若潮州鎮唯原告一家瓦斯行
    ，實際上本鎮之同業同行有10餘家，被告之行為顯違反行政
    程序法第8條平等原則之規定。訴願決定書及被告之函復書
    文，均未能就被告所違反行政程序法之事實，給予答復，而
    一昧認定原告違法，予以處罰。另被告對原告陳情書之回覆
    顯有偏袒之嫌，就當時之事被告僅對潮州分隊詢問原委，未
    能詢問原告，顯違反行政程序法第6條、第7條第3款及第36
    條等規定等情。並聲明求為判決撤銷訴願決定及原處分。
三、被告則以︰
（一）潮州分隊於98年3月24日會同消防署危險物品專案查核小
      組至婦友液化氣行，抽查液化石油氣安全管理情形，取締
      當日現場已封口之液化石油氣鋼瓶合計168公斤，加上已
      灌氣逾期鋼瓶4公斤1具，共計172公斤，該鋼瓶均已灌裝
      氣體完成，因違反安全管理辦法第73條及第75條規定。故
      依規定將各相關違規事證拍照佐證，並填寫抽查表，由負
      責人親自簽名確認當日違規情事，並說明俟後會將舉發單
      送至該場所，故既經原告確認該違規事實，應無原告所述
      未當面告知處理情形，是無原告所述違反行政罰法第33條
      之規定。
（二）原告超量儲存違規情形均有照片佐證，違規事實明確，並
      未違反行政程序法第5條之規定。惟當時為何未直接開立
      舉發通知單乙節，經詢問當日查察取締人員後，得知係因
      原告告知有急事需立即離開，故未能現場開立舉發單，並
      交付原告，而先填寫抽查表，由原告親自簽名確認，此節
      與原告所述無異，無原告所述違反行政程序法第6條、第7
      條及第36條之規定。
（三）被告所屬消防局為保障消費者使用液化石油氣之安全，每
      月均針對轄內各液化石油氣相關場所抽查其販賣及儲存情
      形，並不定期至各販賣場所抽查，亦未違反行政程序法第
      8條規定等語，資為抗辯，並聲明求為判決駁回原告之訴
      。
四、本件如事實概要欄所載之事實，業經兩造各自陳述在卷，並
    有被告消防局98年3月24日編號0000000號舉發違反消防法案
    件通知單、98年4月14日屏消預字第0980002347號書函、被
    告98年4月20日屏府消預字第0980001891號裁處書、98年6月
    22日屏府消預字第0980001992號函及98年8月13日屏府消預
    字第0980002079號裁處書等影本附卷可稽，洵堪信實。原告
    雖執前詞以為爭議。經查：
（一）按「本法所稱管理權人係指依法令或契約對各該場所有實
      際支配管理權者；其屬法人者，為其負責人。」「公共危
      險物品及可燃性高壓氣體應依其容器、裝載及搬運方法進
      行安全搬運；達管制量時，應在製造、儲存或處理場所以
      安全方法進行儲存或處理。前項公共危險物品及可燃性高
      壓氣體之範圍及分類，製造、儲存或處理場所之位置、構
      造及設備之設置標準，儲存、處理及搬運之安全管理辦法
      ，由中央主管機關會同中央目的事業主管機關定之。但公
      共危險物品及可燃性高壓氣體之製造、儲存、處理或搬運
      ，中央目的事業主管機關另訂有安全管理規定者，依其規
      定辦理。」「第15條所定公共危險物品及可燃性高壓氣體
      之製造、儲存或處理場所，其位置、構造及設備未符合設
      置標準，或儲存、處理及搬運未符合安全管理規定者，處
      其管理權人或行為人新臺幣2萬元以上10萬元以下罰鍰；
      經處罰鍰後仍不改善者，得連續處罰，並得予以30日以下
      停業或停止其使用之處分。」消防法第2條、第15條及第
      42條分別定有明文。次按「本辦法依消防法第15條第2項
      規定訂定之。」「液化石油氣處理場所儲放之液化石油氣
      ，總儲氣量不得超過128公斤。」安全管理辦法第1條及第
      73條第1項亦定有明文。上開安全管理辦法係內政部會同
      經濟部，依據消防法第15條第2項規定，所授權訂立之法
      規命令，核其授權規定明確，上述規定內容並與消防法授
      權意旨相符，與法律保留原則及授權明確性均屬無違，爰
      予援用。
（二）經查，原告為婦友液化氣行之負責人，而該行為從事液化
      煤氣之零售，有其商業登記查詢之公示資料附卷可稽，故
      原告為消防法第2條所稱之管理權人，而婦友液化氣行所
      在營業場所則為公共危險物品處理場所甚明。又依卷附消
      防署危險物品管理專案查核小組抽查表內容所示，可知「
      原告所經營之婦友液化氣行，於98年3月24日（星期二）
      14時50分，有放置逾期液化石油容器4公斤1具，另超量儲
      存液化石油氣，共有：50公斤有2具、16公斤有3具、10公
      斤有2具及4公斤有1具，合計172公斤」等情事，嗣因原告
      事後陳述上揭逾期容器1具4公斤，為客戶所有，經被告認
      為屬實，故扣除該逾期容器1具4公斤，原告仍超量儲存液
      化石油氣，共計168公斤。該抽查表上有原告之簽名及轄
      區消防局人員潘榮壕及抽查人員小隊長楊隆昌等人之簽章
      ，並載明原告違反「安全管理辦法第73條、第75條暨消防
      法第15條之規定」。原告於簽名之時，自已知悉稽查人員
      之身分、被查獲之事實及其所違反之規定。另依現場查驗
      超量儲存液化石油氣鋼瓶之照片所示，上揭超量儲存液化
      石油氣鋼瓶均已封口，顯已灌裝氣體完成，則原告有超量
      儲存液化石油氣，違反安全管理辦法第73條第1項規定之
      行為事實，事證業已明確。雖原告嗣後拒絕在被告消防局
      98年3月24日編號0000000號舉發違反消防法案件通知單上
      簽名，惟該通知單上所載之內容，亦為於原告婦友液化氣
      行查獲「已灌氣容器50公斤2支、16公斤3支、10公斤2支
      、4公斤1支，總儲氣量172公斤；已灌氣逾期鋼瓶4公斤1
      支，經由秤重後其實際重量10公斤。」並有填單人隊員潘
      榮壕之職名章，與上揭消防署危險物品管理專案查核小組
      抽查表所示內容相符，原告自不得執此否認其有上揭超量
      儲存液化石油氣之行為。是被告依消防法第42條之規定，
      裁處原告最低額2萬元罰鍰，亦顯未違反比例原則，自無
      違誤。故原告以被告違反行政程序法第5條、第6條、第7
      條第3款、第36條及行政罰法第33條等規定，對上揭違規
      事實予以爭執，顯無可採。
五、綜上所述，原告之主張均無可採，被告以原告違反安全管理
    辦法第73條第1項關於液化石油氣處理場所之經營人於營業
    場所儲放之液化石油氣，其總儲氣量不能超過128公斤之規
    定，而依消防法第42條規定裁處原告2萬元罰鍰，並無違誤
    。訴願決定予以維持，亦無不合。原告提起本件訴訟，求為
    撤銷訴願決定及原處分，為無理由，應予駁回。又本件屬簡
    易事件，故不經言詞辯論為之。
六、據上論結，本件原告之訴為無理由，依行政訴訟法第233條
    第1項、第236條、第98條第1項前段，判決如主文。
中    華    民    國    99    年    1    月     29    日
             高雄高等行政法院第三庭
                               法官  林  勇  奮
以上正本係照原本作成。
如不服本判決，應於送達後20日內，向本院提出上訴狀並表明上
訴理由，如於本判決宣示後送達前提起上訴者，應於判決送達後
20日內補提上訴理由書（須按他造當事人人數附繕本）。
中    華    民    國    99    年     1    月   29     日
                             書記官  林  幸  怡
附註：
行政訴訟法第235條（第1項、第2項）：
對於適用簡易程序之裁判提起上訴或抗告，須經最高行政法院之
許可。
前項許可，以訴訟事件所涉及之法律見解具有原則性者為限。


司法院資訊處製作；財團法人民間司法改革基金會備份。
